最高法院刑事判決　　　　　　　　　 110年度台上字第5328號
上　訴　人　吳○義


選任辯護人　朱健興律師
上　訴　人　陳○福



選任辯護人　丘信德律師
上列上訴人等因家暴傷害致人於死案件，不服臺灣高等法院中華
民國110 年4 月20日第二審更審判決（110 年度上更一字第1 號
，起訴案號：臺灣宜蘭地方檢察署107 年度偵字第1766、1890號
），提起上訴，本院判決如下：
    主  文
上訴駁回。
    理  由
一、按刑事訴訟法第377 條規定，上訴於第三審法院，非以判決
    違背法令為理由，不得為之。是提起第三審上訴，應以原判
    決違背法令為理由，係屬法定要件。如果上訴理由書狀並未
    依據卷內訴訟資料，具體指摘原判決不適用何種法則或如何
    適用不當，或所指摘原判決違法情事，顯與法律規定得為第
    三審上訴理由之違法情形不相適合時，均應認其上訴為違背
    法律上之程式，予以駁回。本件原判決綜合全案證據資料，
    本於事實審法院之推理作用，認定上訴人吳○義、陳○福有
    其犯罪事實欄所載與游○城（另案經第一審法院論處傷害致
    人於死罪刑確定）共同傷害被害人楊○貴（係吳○義之妹夫
    ，為二親等旁系姻親）致其死亡之犯行，因而維持第一審論
    其等以刑法第277 條第2 項前段之共同傷害致人於死罪，依
    序分別量處吳○義、陳○福有期徒刑7 年10月、7 年6 月之
    判決，而駁回其等在第二審之上訴，已詳敘其所憑證據及認
    定之理由。對於其等所辯何以均不足以採信，亦在理由內逐
    一詳加指駁及說明，俱有卷存證據資料可資覆按；從形式上
    觀察，原判決並無足以影響其判決結果之違法情形存在。
二、上訴人等上訴意旨：
  ㈠吳○義上訴意旨略稱：本件被害人因遭毆打所受之左前額瘀
    傷、鼻樑右側擦傷、前頸下部挫傷及左腕前部挫傷等傷勢，
    依一般人之知識經驗，均不致危及性命；而其左側第3 肋骨
    骨折之傷害，係閉鎖性骨折，依鑑定人曾○元法醫師之證詞
    ，服藥即能癒合，亦不致於死。又被害人於案發當時正值壯
    年，體型中等，發育良好，外表並無可見之特殊狀況；亦無
    心臟或胸腔科之就醫紀錄，被害人之配偶吳○真甚至不知被
    害人罹有心臟肥大、右心室擴張等疾病。依照一般人之知識
    經驗，顯難知悉被害人罹有上揭心臟疾病。則伊縱有毆打被
    害人胸部犯行，客觀上並無預見被害人可能因而引發其原本
    罹患之心臟疾病而造成死亡之可能性，原判決論處伊傷害致
    人於死罪刑，自有可議云云。
  ㈡陳○福上訴意旨略稱：伊於案發時僅以徒手毆打或以腳踢被
    害人之臉部、臀部，卷內並無證人指述伊有毆打或踹踢被害
    人胸部之行為。而被害人頭、頸及手部之傷勢，僅係輕微之
    擦挫傷，依伊當時毆打被害人之力道，顯不足以造成被害人
    左側第3 肋骨或胸骨骨折之傷害。又被害人於遭毆打後，尚
    能自行報案、正常如廁，且僅向救護人員表達「頭暈、呼吸
    喘、胸悶」等不適症候，而全無胸痛之主述，被害人於就醫
    前應尚無肋骨、胸骨骨折之症狀，不能排除被害人上揭骨折
    之傷害係到院以後因醫護人員實施心肺復甦術而於壓胸急救
    過程所致。原判決對於伊主觀上對於被害人死亡之結果，究
    竟如何能預見而未預見，並未敘明其憑以認定之證據或理由
    ，遽論以傷害致人於死罪，尚非適法云云。
三、惟證據之取捨及事實之認定係事實審法院之職權，倘其採證
    認事並未違背證據法則，復已敘述其所憑證據及得心證之理
    由者，即不能任意指為違法。原判決綜合被害人遺體經檢察
    官囑託法務部法醫研究所（下稱法醫研究所）進行解剖鑑定
    結果，研判被害人係因心臟肥大、右心室擴張病變，又遭他
    人毆擊胸部，造成左側肋骨骨折，增加心臟負荷，最後引起
    心因性休克死亡。鑑定人曾○元法醫師亦證稱：被害人係因
    左側第3 肋骨骨折造成之疼痛，刺激血壓上升、心跳加快，
    致心臟負荷加重，進而導致心因性休克死亡等語。另現場證
    人吳○真、高○文均一致指稱被害人遭毆打以後，雖未有肋
    骨疼痛之表示，但隨即有呼吸困難、腹部疼痛及四肢無力等
    與心臟病發作相關之症候。且吳○義先在廚房與被害人二度
    互毆，吳○義母親柯○英甚至出言制止，稱：「不要這樣打
    ，會出人命」等語。嗣陳○福及游○城基於與吳○義共同傷
    害之犯意聯絡，再加入輪番毆打被害人頭部、身體，致被害
    人不支倒地，陳○福、游○城仍不罷手，猶以腳踢被害人胸
    部，衝突期間長達30分鐘等情，說明其等均為智識正常之成
    年人，雖僅係基於傷害之犯意聯絡，而共同毆打被害人，但
    對於上揭長時間共同輪番毆打被害人倒地，再朝被害人胸部
    要害部位予以重擊，其力道甚至造成被害人之肋骨骨折，而
    傷及其心臟之要害，不論其原本是否即有心臟宿疾，其等毆
    打之行為可能因而造成被害人死亡之結果，依一般人之經驗
    ，在客觀上應有預見之可能性。又被害人死亡結果，與其等
    共同毆打致左側第3 肋骨骨折行為之間，具有相當因果關係
    等情，資以論斷上訴人等與游○城均應負傷害致人於死罪之
    共同正犯責任，已說明本於調查所得心證，定其取捨而為事
    實判斷之理由。且對於上訴人等否認犯行，均辯稱：被害人
    頭臉部之傷勢輕微，骨折則不能排除係急救所造成，且事前
    亦不知被害人有心臟舊疾，本件在客觀上顯無法預見被害人
    可能因心臟病發而死亡，其等主觀上對於被害人死亡之結果
    ，既無從預見，亦無過失；被害人死亡之結果與其等之毆打
    行為並無因果關係云云，如何均不足以採信，並於理由內予
    以指駁及說明（見原判決第5 至10頁）。復引用曾○元法醫
    師證詞及法醫研究所民國108 年6 月14日函文，說明被害人
    遺體經解剖發現有胸骨體骨折及左側第3 肋骨骨折，前者因
    出血較後者輕微，無法排除被害人係因到院前心跳休止，已
    無血液循環，故壓胸急救時僅在斷裂處滲出微量血液等情。
    並參酌卷內法醫研究所解剖鑑定報告書亦記載：「（被害人
    ）左側第3 肋骨側部和胸骨體有骨折出血，胸前有心臟按摩
    和電極貼片的急救痕跡，無法排除胸骨體骨折係由急救壓胸
    所造成。然而一般急救壓胸所造成肋骨骨折多為兩側對稱性
    ，而死者僅左側第3 肋骨側部骨折，應考慮死者生前該部位
    有遭受外力施加過」等旨（見第一審卷第1 宗第61頁）及卷
    內其他相關證據資料，憑以認定被害人左側第3 肋骨骨折係
    遭上訴人等及游○城共同毆打造成，至於胸骨體骨折則係急
    救過程壓胸所致（見原判決第7 、9 頁）。此係原審踐行證
    據調查程序後，本諸合理性自由裁量所為證據評價之判斷，
    既未違反經驗法則或論理法則，即難遽指為違法。上訴人等
    上訴意旨仍執前詞，對於原判決已詳為論斷及說明之事項，
    重為事實上爭執，要非適法之第三審上訴理由。
四、綜上，本件上訴人等上訴意旨，均非依據卷內訴訟資料具體
    指摘原判決不適用何種法則或如何適用不當，徒就原審採證
    認事職權之適法行使，暨原判決已明確論斷說明之事項，徒
    以片面之說詞，任意指摘，顯與法律規定得為第三審上訴理
    由之違法情形不相適合；揆之首揭說明，其等上訴均為違背
    法律上之程式，應併予駁回。
據上論結，應依刑事訴訟法第395 條前段，判決如主文。
中    華    民    國   110    年    10    月    28    日
                  刑事第一庭審判長法  官  郭  毓  洲  
                                  法  官  林  靜  芬  
                                  法  官  周  盈  文  
                                  法  官  蔡  憲  德  
                                  法  官  林  英  志  
本件正本證明與原本無異
                                  書記官
中    華    民    國   110    年    11    月    1     日